【裁判字號】    99,交聲,3649
【裁判日期】    991011
【裁判案由】    聲明異議
【裁判全文】
臺灣臺中地方法院交通事件裁定        99年度交聲字第3649號
原處分機關  交通部公路總局臺中區監理所
受處分人    甲○○
上列受處分人因違反道路交通管理處罰條例案件，對於交通部公
路總局臺中區監理所民國九十六年一月三十一日、九十六年十一
月七日所為之處分（中監違字第裁000000000000號
、中監違字第裁六０－ＨＣ0000000號裁決書），及因違
反強制汽車責任保險法案件，對於交通部公路總局臺中區監理所
九十六年九月二十八日所為之處分（中監保違字第六０－ＨＣ０
０六０Ｊ六八號裁決書），聲明異議，本院裁定如下：
    主  文
異議均駁回。
    理  由
一、原處分機關交通部公路總局臺中區監理所係以：受處分人甲
    ○○所有ＢＫ－二五七九號自用小客車分別：（一）於民國
    九十五年八月三日，因「該車不依限期於九十五年六月一日
    參加定期檢驗」違規，經交通部公路總局臺中區監理所依違
    反道路交通管理處罰條例第十七條第一項逕行舉發。（二）
    於九十六年年七月二十三日十八時四十分許，在臺中縣梧棲
    鎮○○路與民生街口處，因「車牌逾檢註銷行駛（禁駛）」
    違規，經臺中縣警察局清水分局依違反道路交通管理處罰條
    例第十二條第一項第四款當場舉發。（三）於九十六年七月
    二十三日二十一時十二分許，在臺中縣梧棲鎮○○路處，因
    「未依強制汽車責任保險法訂立本保險契約，或本保險期間
    屆滿前，未再行訂立，經攔檢稽查舉發者」違規，經交通部
    公路總局臺中區監理所依違反強制汽車保險法第四十九條舉
    發。受處分人未於期限內到案，交通部公路總局臺中區監理
    所遂於九十六年一月三十一日依上述（一）之違規事實，以
    中監違字第裁000000000000號裁決書裁處罰鍰
    新臺幣（下同）一千四百元，並註銷牌照（請繳送號牌及行
    照），責令檢驗。於九十六年十一月七日依上述（二）之違
    規事實，以中監違字第裁六０－ＨＣ0000000號裁決
    書裁處罰鍰一萬八千元，並牌照扣繳。於九十六年九月二十
    八日依上述（三）之違規事實，以中監保違字第六０－ＨＣ
    ００六０Ｊ六八號裁決書裁處罰鍰三千元。
二、受處分人甲○○聲明異議意旨略以：伊本人不會開車，車輛
    是伊前夫擅自拿伊本人的證件去買車，近日因生活困頓至公
    所欲辦理低收入戶，才被告知伊本人名下有此車輛，無法辦
    理低收入戶，懇請庭上將違規及稅款皆轉使用人負擔，並將
    車輛歸於使用人等語。
三、原處分關於中監違字第裁000000000000號、中
    監違字第裁六０－ＨＣ0000000號裁決書部分：
(一)按受處分人，不服道路交通管理處罰條例第八條所定主管機
    關所為之處罰，得於接到裁決書之翌日起二十日內，向管轄
    地方法院聲明異議；依道路交通管理處罰條例第八十七條規
    定向管轄法院聲明異議之期間，自裁決送達之翌日起算，並
    得依法扣除在途期間及聲請回復原狀；又交通法庭認聲明異
    議不合法律上之程式或其異議權已經喪失，且無從補正者，
    應以裁定駁回之，道路交通管理處罰條例第八十七條第一項
    及道路交通案件處理辦法第十二條、第十八條分別定有明文
    。復按處理違反道路交通管理事件，有關文書送達之程序，
    依行政程序法之規定。送達，於應受送達人之住居所、事務
    所或營業所為之；於應送達處所不獲會晤應受送達人時，得
    將文書付與有辨別事理能力之同居人、受僱人或應送達處所
    之接收郵件人員；送達，不能依前二條規定為之者，得將文
    書寄存送達地之地方自治或警察機關，並作送達通知書兩份
    ，一份黏貼於應受送達人住居所、事務所、營業所或其就業
    處所門首，另一份交由鄰居轉交或置於該送達處所信箱或其
    他適當位置，以為送達；前項情形，由郵政機關為送達者，
    得將文書寄存於送達地之郵政機關；寄存機關自收受寄存文
    書之日起，應保存三個月。違反道路交通管理事件統一裁罰
    基準及處理細則第五條、行政程序法第七十二條第一項前段
    、第七十三條第一項及第七十四條亦規定甚明。
(二)本院依職權查詢受處分人遷徙紀錄資料，受處分人之戶籍地
    址於九十四年二月十五日由「臺中縣梧棲鎮○○路一四七號
    」遷出，並遷入「臺中縣梧棲鎮○○路五十五號」，經三年
    又六個月餘後，始於九十七年九月八日變更戶籍地址，遷出
    臺中縣梧棲鎮○○路五十五號，此情有受處分人遷徙紀錄資
    料查詢結果二紙在卷可考，合先敘明。而原處分機關交通部
    公路總局臺中區監理所於九十六年一月三十一日、九十六年
    十一月七日所為之中監違字第裁000000000000
    號、中監違字第裁六０－ＨＣ0000000號裁決書，係
    均委由郵政機關送達至受處分人之前揭戶籍地，因均未獲會
    晤應受送達人，亦無受領文書之同居人、受僱人或接收郵件
    人員，遂分別於九十六年二月二日及九十六年十一月十二日
    將前揭二份裁決書寄存於臺中港郵局，並各作送達通知書二
    份，一份黏貼於上址門首，另一份置於該址信箱或其他適當
    位置，以為送達等情，此有交通部公路總局臺中區○○○○
    ○道路交通管理事件裁決書及送達證書影本各二份附卷可憑
    。則依前開行政程序法第七十四條規定，原處分機關上開二
    份裁決書之送達，均屬合法，且該送達自寄存之日即九十六
    年二月二日及九十六年十一月十二日已均生合法送達之效力
    。然受處分人竟遲至九十九年六月七日始具狀聲明異議，亦
    有卷附聲明異議狀交通部公路總局臺中區監理所總收文章日
    期為九十九年六月七日足參，其異議明顯逾前開二十日法定
    期限，且無從命其補正。從而關於中監違字第裁00000
    0000000號、中監違字第裁六０－ＨＣ000000
    0號裁決書之異議均為不合法律上之程式，揆諸首揭規定，
    均應予駁回。
四、原處分關於中監保違字第六０－ＨＣ００六０Ｊ六八號裁決
    書部分：
(一)按違反道路交通管理處罰條例事件，如受處分人不服該條例
    第八條主管機關所為之處罰（即違反該條例第十二條至第八
    十四條之事件），得於接到裁決書之翌日起二十日向管轄地
    方法院聲明異議，道路交通管理處罰條例第八十七條第一項
    定有明文。又管轄地方法院之交通法庭，係為處理有關違反
    道路交通管理處罰條例聲明異議及道路交通刑事案件而設，
    此觀道路交通管理處罰條例第八十八條、道路交通案件處理
    辦法第二條法文甚明。是違反道路交通管理處罰條例之交通
    事件，依其性質原係屬行政罰之公法事件，惟因前揭規定，
    始特設由地方法院之交通法庭處理之。反之，若非屬於違反
    道路交通管理處罰條例之聲明異議事件，仍應回歸於事件之
    性質及法律之規定以決其應遵循之救濟程序，是對於非屬於
    違反道路交通管理處罰條例之交通事件，若向地方法院交通
    法庭聲明異議，其聲明異議難認合於法律上之程式。再交通
    法庭如認聲明異議不合法律上之程式，應以裁定駁回之，道
    路交通案件處理辦法第十八條前段定有明文。
(二)本件受處分人甲○○因違反強制汽車責任保險事件，對於交
    通部公路總局臺中區監理所九十六年九月二十八日所為之原
    處分中監保違字第六０－ＨＣ００六０Ｊ六八號裁決書聲明
    異議。觀諸前揭裁決書之內容，受處分人即本件異議人因有
    「未依規定訂立保險契約，或保險期間屆滿前未再行訂立，
    經攔檢稽查舉發」之違規事實，原處分機關乃依強制汽車責
    任保險法第四十九條第一項第一款之規定裁處罰鍰。核違反
    強制汽車責任保險事件屬於公法事件，但顯然非為違反道路
    交通管理處罰條例之聲明異議事件，依照前開說明，非屬由
    地方法院所設之交通法庭處理之事件，被處分人如有不服，
    應循行政爭訟程序救濟，此亦可自前揭裁決書「附記欄」所
    載：「被處分人如有不服，請依訴願法第十四條及第五十八
    條規定，自本件行政處分書送達之次日起三十日內，繕具訴
    願書，向本局遞送」。是以異議人就非屬違反道路交通管理
    處罰條例之行為，縱使因之受有何等之行政處分，自應循適
    當之行政爭訟程序聲請救濟（即提起訴願），若異議人對於
    訴願之決定仍有不服，應循行政訴訟程序救濟，異議人誤向
    本院交通法庭聲明異議，其異議自不合法律之程式，且無從
    補正，其異議不合法，自應予駁回。
五、據上論斷，應依道路交通管理處罰條例第八十七條第二項、
    道路交通案件處理辦法第十八條，裁定如主文。
中    華    民    國    99    年    10    月    11    日
                  交通法庭  法  官  張清洲
以上正本證明與原本無異。
如不服本裁定應於送達後五日內向本院提出抗告狀。
                            書記官  詹東益
中    華    民    國    99    年    10    月    11    日

司法院資訊處製作；財團法人民間司法改革基金會備份。
